【裁判字號】    89,訴,181
【裁判日期】    890810
【裁判案由】    水土保持法
【裁判全文】
臺灣屏東地方法院刑事判決                          八十九年度訴字第一八一號
    公  訴  人  臺灣屏東地方法院檢察署檢察官
    被      告  乙○○
    選任辯護人  邱芬凌
右列被告因水土保持法案件，經檢察官提起公訴（八十八年度偵字第號五四四七號）
，本院判決如左：
    主  文
乙○○在公有山坡地內，未經同意擅自墾殖、修建道路及採取土石，致生水土流失，
處有期徒刑拾月，緩刑年。
    事  實
一、乙○○於民國八十六年六月二十六日，向案外人黃枝樹承買坐落於屏東縣新埤鄉
    ○○段第六○六、六四二號等二筆土地之耕作使用權 (八十年間即開始經營），
    明知上開二筆士地業經主管機關編定為國有山坡地保育區農牧用地，未經同意不
    得擅自墾植、或從事農地之開發利用或從事採取土石或修建道路之開發、經營或
    使用。竟為種植香蕉、鳳梨圖利，自八十四年初某日起，未經擬具水士保持計畫
    向主管機關屏東縣政府申請許可同意，即接續在上開土地內，擅自僱工墾植挖除
    毀棄生長於該土地上之芒果樹及荔枝樹，違規開挖整地，足以生損害於財政部國
    有財產局，且於挖除芒果樹及荔枝樹後，造成土壤鬆動，破壞地表及地下水源涵
    養，水土嚴重沖蝕，致生水土流失。嗣於八十七年九月二十四日，經屏東縣政府
    會同屏東縣新埤鄉公所人員，查獲乙○○於系爭土地上違規開挖整地，面積達○
    ．九公頃，即函令限於同年十一月三十日前植生綠化改善裸露部分，並科以新台
    幣（下同）十五萬元罰鍰。惟乙○○未於指定限期內依指示改善回復，又於八十
    八年一月二十五日，為屏東縣政府會同相關單位查獲，再科以十八萬元罰鍰及限
    期實施全面復舊改正。詎乙○○為屏東縣政府二次查獲科以罰鍰後，仍繼續違規
    開挖整地，復於八十八年六月三日，為屏東縣政府會同相關單位再次查獲於系爭
    第六四二號土地上違規開闢道路，長六百公尺、寬五至八公尺，部分邊坡高六公
    尺，再次造成土石裸露鬆動，嚴重破壞地表及地下水源涵養，致生水土沖蝕流失
    ，經屏東縣政府處以罰鍰二十萬元，並限期完成改正。迨於八十八年七月三十日
    上午九時許，為警會同屏東縣政府等相關單位，於上開土地上查獲由乙○○所僱
    用不知情之潘世英（另為不起處分）駕駛挖土機、不知情之龐振東及陳錫銀（均
    另為不起訴處分）分別駕駛車牌號碼ＷＪ─四五九號及ＪＩ─０五八號營業大貨
    車，在該處開挖採取土石，致鄰接之台電公司輸電線鐵塔柱基露出地表一．五公
    尺，危及該電塔之穩固及安全。
三、案經屏東縣警察局潮州分局報告臺灣屏東地方法院檢察署檢察官偵查起訴。
    理  由
一、訊據被告乙○○固供承有於右揭時、地，未經擬具水士保持計畫向主管機關屏東
    縣政府申請許可，即在上開土地上開挖整地及闢建道路等事實，惟仍矢口否認有
    何致生水土流失之犯行，辯稱：上開土地原種植芒果樹因有虧損，故開挖整地改
    種鳳梨及香蕉，並整修舊有農路，台電鐵塔附近之道路係屏東縣政府所開闢，距
    離鐵塔僅三、四公尺，係整平原有道路舖上砂石，並未挖採拓寬，後因屏東縣政
    府來函限期改善，於八十八年八月二日要來勘察是否綠化植生及開挖土地，遂僱
    用潘世英駕駛怪手挖採，將第六○六號土地之砂石載運至第六四二號土地上填補
    ，目前已在該土地上種植香蕉、牧草，並在台電鐵塔附近建築擋土牆云云。經查
    ：被告右揭未經主管機關許可，即擅自在國有山坡地保育區農牧用地上接續挖除
    、毀棄生長於土地上之芒果樹，並開挖整地之事實，業據被告自承在卷，核與證
    人甲○○即屏東縣政府農業局水土保持課技士於本院調查中結證稱：「被告未申
    請開發整地，我們取締了兩次並發公文要被告回復原狀，均未獲置理」，「被告
    確有將第六○六號土地之土石載運出去，被屏東縣警察局潮州分局查獲始移送檢
    察署偵辦」等語，嗣經本院於八十九年五月十七日至現場勘驗結果，第六○六號
    土地之土石確有被開挖採取土石之情形，及經雨水沖刷致生水土流失之事實（詳
    本院卷第四十頁照片六幀）。台電鐵塔附近之道路應確係被告為方便進出所開闢
    並非屏東縣政府闢建，惟被告已於鐵塔邊坡建有擋土牆（詳本院卷第三十八頁照
    片三幀）。另被告雖辯稱：「係將第六○六號土地之砂石載運至第六四二號土地
    上填補」，然本院勘驗結果並對照證人甲○○所提供第六四二號土地開挖前後之
    照片比較以觀，認為第六四二號土地之右側原有小土堆，被告將原有小土堆推平
    後種植香蕉，依堪驗現狀並不需從第六○六號土地載運土石填補（詳本院卷第三
    十七頁四幀照片比較可知），是被告所辯未將第六○六號土地之土石載運出去云
    云，顯與事實不符。而被告在第六四二號土地上整地推平成長約二十五公尺、寬
    約一百公尺之光禿地貌後種植香蕉，但均未設置任何防止水土流失之設施，如於
    雨季來臨時必造成水土流失無訛（詳本院卷第三十七頁背面第三幀照片），是被
    告上開所辯未致生水土流失云云，即係卸責之詞、委無足採。事證明確，被告前
    揭在公有山坡地內，未經同意擅自墾殖、農地之開發利用、修建道路及採取土石
    ，致生水土流失之犯行洵堪認定，應予依法論科。
二、核被告乙○○所為，係違反水土保持法第三十二條第一項之擅自墾殖罪。被告係
    以一接續行為，違反水土保持法第三十二條第一項之在公有山坡地內，未經同意
    擅自墾殖，及違反同法第八條第一項第二款至第四款之未擬具水土保持計畫而施
    實農地之開發利用、採取土石、及修建道路，應依同法第第三十二條第一項處罰
    。被告前開犯行雖同時符合水土保持法第三十二條第一項之數個處罰要件，然仍
    僅應論以一罪，併此敘明。爰審酌被告犯罪動機係為改植較高經濟作物、因智識
    受限致未能擬具水土保持計畫向主管機關申請許可，及犯後已依主管機關之命、
    盡力在坡地上種植牧草防止土石流失等一切情狀，量處如主文所示之刑，以示儆
    懲。末查，被告雖曾犯有槍砲彈藥刀械管制條例、偽造有價證券、背信等罪，已
    於七十八年八月二十日執行縮刑期滿，其於前受有期徒刑之宣告執行完畢後，五
    年以內未曾受有期徒刑之宣告，有高灣高等法院被告全國前案紀錄表一紙附卷可
    查，且被告尚有一視障子女亟待撫養，有卷附高雄榮民總醫院診斷證明書、中華
    民國身心障礙手冊影本各一紙可參，經此偵、審教訓，當知所惕勵，信無再犯之
    虞，本院認所宣告之刑以暫不執行為適當，爰併依法宣告緩刑三年，以啟自新。
據上論斷，應依刑事訴訟法第二百九十九條第一項、水土保持法第三十二條第一項前
段，刑法第十一條前段、第七十四條第二款，判決如主文。
本案經檢察官何克昌到庭執行職務。
中      華      民      國      八十九      年    八    月      十      日
                                      臺灣屏東地方法院刑事第二庭
                                          審判長  法  官  吳永宋
                                                  法  官  林昌義
                                                  法  官  柯盛益
右正本證明與原本無異。
對於本判決如有不服應於收受送達後十日內向本院提出上訴書狀上訴於台灣高等法院
高雄分院並按他造當事人之人數附具繕本。
                                                  書記官  張福山
中      華      民      國      八十九      年    八    月      十      日
附錄本判決論罪科刑法條全文
水土保持法第三十二條第一項：
在公有或私人山坡地或國、公有林區或他人私有林區內未經同意擅自墾殖、占用或從
事第八條第一項第二款至第五款之開發、經營或使用，致生水土流失或毀損水土保持
之處理與維護設施者，處六個月以上五年以下有期徒刑，得併科新台幣六十萬元以下
罰金。但其情節輕微，顯可憫恕者，得減輕或免除其刑。                 (一)
水土保持法第八條第一項：(二)
下列地區之治理或經營、使用行為，應經調查規劃，依水土保持技術規範實施水土保
持之處理與維護：
  二  農、林、漁、牧地之開發利用。
  三  探礦、採礦、鑿井、採取土石或設置有關附屬設施。
  四  修建鐵路、公路、其他道路或溝渠等。


司法院資訊處製作；財團法人民間司法改革基金會備份。
